臺灣臺北地方法院民事判決　八十九年度訴字第三三五三號
　　原　　　告　　乙○○
　　複　代理人　　李靜怡
　　法定代理人　　甲○○
右當事人間請求返還價金事件，本院判決如左：
    主      文
原告之訴及其假執行之聲請均駁回。
訴訟費用由原告負擔。
    事      實
甲、原告方面：
一、聲明：
（一）被告應給付原告新台幣（下同）一百五十萬元及自民國八十三年三月十六日起
      至清償日止，按年息百分之五計算之利息。
（二）願供擔保以代釋明，請准宣告假執行。
二、陳述：
（一）原告於民國七十九年七月二十四日與被告就坐落台北縣新店市○○○段七張小
      段六四二、六五一之一七、六五一之一九、六五一之二三、二四一之四七地號
      等五筆土地基地上之「江坡華城」建物Ａ區地下第三層（Ｂ３）第十五號停車
      位及附屬車道等設施之建物及其基地應有部分（以下簡稱系爭停車位），簽有
      「車位土地預訂買賣契約書」及「車位建物預訂買賣契約書」（以下簡稱系爭
      買賣契約），分別約定價金為八十二萬元及六十八萬元，原告並於八十三年三
      月十五日前即已付訖。嗣於八十八年十二月三十一日因系爭停車位所在之江坡
      華城社區管理委員會召開區分所有權人會議，就該社區之停車位位置與台北縣
      政府工務局建管課所核發之使用執照所附竣工圖不符部分開會研討，原告始知
      於竣工圖說上，根本無原告所購置停車位之設置，原告遂於八十九年三月二十
      九日以存證信函發函予被告，表示被告就系爭停車位之給付並未依債務之本旨
      為之，且要求被告於函到後七日內與原告洽商解決事宜，卻未獲置理，原告乃
      於八十九年五月一日委由蔡文生律師代為發函解除系爭買賣契約，並請求被告
      回復原狀及負損害賠償責任，詎被告迄今仍未置理。為此本於不完全給付規定
      ，依給付不能、民法第二百五十六條、第二百五十九條規定請求被告返還價金
      一百五十萬元及自受領時即八十三年三月十六日起至清償日止，按年息百分之
      五計算之利息。
（二）對被告抗辯所為之陳述：
    1.系爭停車位係被告於法定停車空間外，另佔用其他空間（如：車道等）而自行
      劃設之車位，且未取得使用執照，亦未辦理變更使用之登記，違反建築法第七
      十三條、第九十條規定，隨時有被封閉或強制拆除之可能；原告當初所欲購買
      之車位，係具有合法使用執照之法定停車位，顯然被告現所給付之停車位不符
      合債之本旨，為不完全給付，此自台北縣政府歷次函覆鈞院之函文內容即可得
      證，因屬不可補正（無法取得使用執照），原告自得依給付不能、民法第二百
      五十六條規定解除契約。
    2.系爭停車位位置大概坐落於八十二使字第一三六一號使用執照、七十九建字第
      一二三號建造執照地下三層平面圖中之第二十八號及第二十九號地帶，並非位
      於原竣工圖所規劃之停車空間內，該位置應屬車道或防火區或其他用途之空間
      ，故系爭停車位非法定設置之車位，屬於違章之車位。
    3.原告係依據不完全給付規定解除契約，並無民法第三百五十九條但書規定之適
      用。
    4.系爭停車位既不在法定停車空間範圍內，則被告所爭執之單車道、雙車道設置
      方式，已無討論之必要性，蓋被告縱使依法得僅設置單車道，惟仍無解於被告
      所給付之停車位不在法定停車空間範圍內之事實。
三、證據：提出車位土地預定買賣契約書、車位建物預定買賣契約書、江坡華城管理
    委員會開會通知、存證信函、律師函、地下層車位位置圖、建照圖說位置圖、使
    用執照圖說位置圖，另聲請向台北市政府工務局函查系爭停車位使用、坐落位置
    等相關事項。
乙、被告方面：
一、聲明：駁回原告之訴及其假執行之聲請，如受不利之判決，願供擔保請准免為假
    執行。
二、陳述：
（一）系爭停車位原為被告申請台北縣政府七十九年五月二日核准建字第一二三號
      之建築執照停車場設計圖上所規劃之車位（無須劃定停車格），惟竣工後因法
      令變更受限，未得列入使用執照核准竣工圖上之停車位，被告亦依契約所約定
      之買賣標示將車位所分配之土地、建物面積應有部分登記為原告所有，土地部
      分與房屋基地應有部分合併，車位部分於停車場單獨編列建號一五○五四號與
      其他車位買受人共有（非屬公共設施），原告持有車位之獨立所有權登記應無
      疑義。被告已於八十三年初將車位交付原告使用，迄今已六年餘，由於兩造就
      停車位之屬性並無特別約定，被告無何違背債務本旨可言；況系爭買賣契約成
      立於七十九年五月二日建築執照領得後，八十二年十一月使用執照核准前，被
      告於訂約當時並不知原規劃之停車位有被縮減位數之可能。
（二）系爭停車位為原告於訂約時所擇定，被告交付後，其使用功能與台北縣政府工
      務局核准之法定停車位並無不同，既未占用車道及妨礙停車，且出入正常，並
      無不便。原告使用六年餘，未見有何停車困難之主張。且車位非供人居住，停
      車場內由各車位買受人分管使用，位置好壞差異不大，具有可替代性，故系爭
      停車位縱使不符原告當初承買核准停車位之動機，被告亦僅負買賣標的物之瑕
      疵擔保責任，惟其瑕疵並非重大，絲毫不影響契約預定之效用，且已交付使用
      六年餘，顯無不能達契約目的或有不堪使用之情形。
（三）系爭停車位交付使用六年來，不動產景氣低迷，市價跌落甚多，需求者又寡，
      被告尚有甚多核准車位待售中，倘任由原告解除契約，出賣人之損害遠大於買
      受人因瑕疵所生之損害，顯失公平。況被告在原告質疑系爭停車位具有瑕疵後
      ，乃出面與之溝通協商解決方案，提議替換台北縣政府工務局核准無瑕疵停車
      位再減價等等，均未為原告所接受，依民法第三百六十四條規定，系爭停車位
      倘位置相當，與停車場內其他車位使用功能並無不同，非不得視為種類買賣，
      被告既同意另行交付無瑕疵之車位，此種請求權得與契約解除權及價金減少請
      求權選擇行使。但解釋上如出賣人願另行交付無瑕疵之物，而買受人無特殊理
      由（例如因需用過急已另購買），而非解除契約不可時，則構成權利之濫用，
      故原告執意解除契約，自屬權利濫用。
（四）依民法第三百六十五條規定，原告縱有解除權亦已逾除斥期間而不得行使。
（五）系爭停車位係由原告在訂約時決定其欲購買哪一個使用位置，系爭買賣契約是
      由原告分別與地主、被告訂約，形式上為兩個契約，但被告與地主間的關係是
      內部的問題，買賣價款形式上是由地主取得。
（六）系爭停車位其位置在七十九建字第一二三號建築執照地下三層平面圖規劃之防
      空避難室兼停車場內（未劃停車格），該位置非如原告所稱屬車道防火區亦非
      配電室、地下蓄水池、發電室、泵浦室、受電箱室等公共設施用途所在，自屬
      原核准停車空間內劃設增加之停車位，既未變更其他使用空間之用途，且位置
      右前方設置有五米五寬度雙車道，依據內政部八八內營字第八八○九一二一號
      函釋意旨「按建築物依法附設之停車空間，在原核准之停車空間範圍內，劃設
      增加之停車位數，如不涉及其他使用空間之變更，應無須辦理變更使用。又增
      加之停車位如係作為法定停車空間、獎勵增設停車空間、自行增設停車空間，
      尺寸大小應合於停車空間相關法令，且該等停車空間數總計因而達五十輛者，
      另應適用建築設計施工編第六十條第三款後段規定，車道及汽車進出口至道路
      間之通路寬度，應有雙車道寬度，為本部八十六年七月三十一日台（八六）內
      營字第八六七三三五六號函所明釋。另建築技術規則建築設計施工編第六十條
      所定有關停車尺寸，係計算建築物對附設停車數位標準，為本部八十七年十月
      二十三日台（八七）內營字第八七○九七八一號函所明釋。準此本部同意貴局
      所擬意見，建築物於申領使用執照後，僅於原核准之停車空間內，重新劃設增
      加之停車位數，在不涉及其他使用空間之變更，亦無違反上開條文第三款應設
      置雙車道之規定者，尚無違反建築法第七十三條規定，其出售之停車位尺寸，
      如有違反停車空間之相關規定，視為私權行為，循司法途徑解，：：：。」等
      語，自無違背建築法第七十三條規定。而嗣因申請使用執照必須標出停車格，
      致使八十二年使字第一三六一號使用執照竣工圖核准車位遭減縮，不若當初規
      劃車位之多，惟點交原告分管使用之車位仍在同棟大樓Ｂ３同一停車空間、同
      一位置上，僅能列入增設停車位，非屬使用執照核准之停車位，編號為一一二
      號，使用功能、大小及格局與核准停車位無分軒輊，自無給付不能情形。
（七）所謂防空避難室及附設之停車空間皆為建築物主要設備，依法不得擅自取消，
      係指法定停車位不能移作其他用途而言。惟倘係增設之停車位，其本質仍維持
      原設備「停車空間」之使用功能，僅就車道之位置予以修正、調整，購置停車
      位而擁有該層停車空間產權持分及分管權利之共有人，其停車使用既有可替代
      之車位，權利無何影響，況且被告自願將屬於自己所有之原第一五七號停車位
      取消，空出為單車道之設置，此為增設之停車位之變更，難謂有何違背建築技
      術規則或建築法規定可言。台北縣政府九十一年一月二十五日北府工施字第○
      九一○○四七五一三號函引用台灣省建築管理規則第三十三條規定，顯與系爭
      車位並不相干。
三、證據：提出Ａ區地下三層停車場平面圖、複丈成果圖，另聲請向內政部營建署、
    台北縣政府工務局函詢停車位使用、變更使用相關問題。
    理      由
一、原告起訴主張：兩造於七十九年七月二十四日就坐落台北縣新店市○○○段七張
    小段六四二、六五一之一七、六五一之一九、六五一之二三、二四一之四七地號
    等五筆土地基地上之「江坡華城」建物Ａ區地下第三層（Ｂ３）第十五號停車位
    及附屬車道等設施之建物及其基地應有部分，簽有「車位土地預訂買賣契約書」
    及「車位建物預訂買賣契約書」，價金各為八十二萬元及六十八萬元，原告並於
    八十三年三月十五日前即已付訖；嗣於八十八年十二月三十一日因系爭停車位所
    在之江坡華城社區管理委員會召開區分所有權人會議，就該社區之停車位位置與
    台北縣政府工務局建管課所核發之使用執照所附竣工圖不符部分開會研討，原告
    始知於竣工圖說上，根本無原告所購置停車位之設置，原告遂於八十九年三月二
    十九日以存證信函向被告表示其就系爭停車位之給付並未依債務之本旨為之，並
    於八十九年五月一日發函解除系爭買賣契約，詎被告迄今仍未置理；為此本於不
    完全給付規定，依給付不能、民法第二百五十六條、第二百五十九條規定請求被
    告返還價金一百五十萬元及自受領時即八十三年三月十六日起至清償日止，按年
    息百分之五計算之利息等語。被告則以：系爭停車位原屬於建字第一二三號之
    建築執照停車場設計圖上所規劃之車位（無須劃定停車格），惟竣工後因法令變
    更受限，才未得列入使用執照核准之竣工圖上之停車位，但被告已依契約所約定
    之買賣標示將車位所分配之土地、建物面積應有部分登記為原告所有，且將停車
    位交付原告使用，原告在使用時並未占用車道及妨礙停車、且出入正常，所具瑕
    疵並非重大，不影響契約預定效用，原告解除契約顯失公平；另系爭停車位之設
    置未違背建築法第七十三條規定，故已依債之本旨提出給付，非給付不能；又系
    爭停車位倘位置相當，與停車場內其他車位使用功能並無不同，非不得視為種類
    買賣，被告既同意另行交付無瑕疵之車位，則原告無特殊理由卻非解除契約不可
    ，業構成權利濫用；況且被告自願將屬於自己所有之原第一五七號停車位取消，
    空出為單車道之設置，此為增設之停車位之變更，難謂有違背建築技術規則或建
    築法規定可言等語，資為抗辯。
二、原告主張兩造於七十九年七月二十四日就系爭停車位、附屬車道等設施之建物及
    其坐落基地土地應有部分，簽訂「車位土地預訂買賣契約書」及「車位建物預訂
    買賣契約書」，價金各為八十二萬元及六十八萬元，其業於八十三年三月十五日
    給付價金完畢之事實，已據其提出車位土地預定買賣契約書、車位建物預定買賣
    契約書為證。被告對此部分事實雖未見爭執，然依其於本院八十九年十一月六日
    言詞辯論期日所陳：「：：：買賣契約是由原告分別與地主、被告訂約，形式上
    是兩個契約，但是被告與地主間的關係是內部的問題，買賣價款形式上是由地主
    取得。」等語，並據前開車位土地預定買賣契約書記載，締約之當事人為原告（
    買受人）與訴外人王純俊（出賣人），可見系爭買賣契約土地部分當事人並非兩
    造；加以，土地部分買賣價金係由王純俊取得，原告履行支付買賣價金義務之對
    象為王純俊。準此，系爭買賣契約，就停車位建物部分當事人為兩造，至於停車
    位坐落基地土地之應有部分買賣契約當事人則為原告、王純俊，首堪認定。
三、原告另主張八十八年十二月三十一日因系爭停車位所在之江坡華城社區管理委員
    會召開區分所有權人會議，就該社區之停車位位置與台北縣政府工務局建管課所
    核發之使用執照所附之竣工圖不符之部分開會研討，原告始知於竣工圖說上根本
    無原告所購置停車位之設置，顯然為不完全給付乙節，已提出江坡華城管理委員
    會開會通知、地下層車位位置圖、建照圖說位置圖、使用執照圖說位置圖以佐；
    但被告則以右開情詞置辯。是本件爭執之重點即在於：被告所交付原告之買賣契
    約標的物即系爭停車位是否有原告所指情事存在？又此是否構成不完全給付？原
    告得否解除契約？
（一）修正後民法第二百二十七條規定：「因可歸責於債務人之事由，致為不完全給
      付者，債權人得依關於給付遲延或給付不能之規定行使其權利。因不完全給付
      而生前項以外之損害者，債權人並得請求賠償。」，及民法債編施行法第三十
      六條第二項規定：「民法債編修正條文及本施行法修正條文自中華民國八十九
      年五月五日施行。但民法第一百六十六條之一施行日期，由行政院會同司法院
      另定之。」，因系爭買賣契約係在七十九年七月二十四日成立生效者，依上開
      法條規定，自應適用修正前民法關於不完全給付之規定。
（二）修正前民法第二百二十七條規定：「債務人不為給付或不為完全之給付者，債
      權人得聲請法院強制執行，並得請求損害賠償。」：
    1.首先，參照最高法院七十七年度第七次民事庭會議決議(一)內容：「出賣人就其
      交付之買賣標的物有應負擔保責任之瑕疵，而其瑕疵係於契約成立後始發生，
      且因可歸責於出賣人之事由所致者，則出賣人除負物之瑕疵擔保責任外，同時
      構成不完全給付之債務不履行責任。買受人如主張：一出賣人應負物之瑕疵擔
      保責任，依民法第三百六十條規定請求不履行之損害賠償；或依同法第三百六
      十四規定請求另行交付無瑕疵之物，則在出賣人為各該給付以前，買受人非不
      得行使同時履行抗辯權。二出賣人應負不完全給付之債務不履行責任者，買受
      人得類推適用民法第二百二十六條第二項規定請求損害賠償；或類推適用給付
      遲延之法則，請求補正或賠償損害，並有民法第二百六十四條規定之適用。又
      種類之債在特定時，即存有瑕疵者，出賣人除應負物之瑕疵擔保責任外，並應
      負不完全給付之債務不履行責任。併此說明。」等語，可見在債務不履行種類
      裡，除有不能給付、遲延給付外，尚有不完全給付，是指債務人雖為給付，然
      而給付之內容並不符合債務本旨，違反信義與衡平之原則而言；倘若債務人根
      本未為給付，其給付已陷於不能者，是為給付不能；給付若仍可能，則為遲延
      給付。
    2.另外，最高法院八十三年度台上字第二二六五號判決認為：「惟按民法上所謂
      給付不能，係指依社會觀念其給付已屬不能者而言。如給付並非不能，僅給付
      之內容不符債務本旨，則屬不完全給付，而非給付不能。查系爭房屋係供住家
      之用，於八十年六月三十日交屋時，已建造完成，並已領得使用執照，為原審
      認定之事實。果爾，上訴人依買賣契約所負交付系爭房屋與被上訴人之義務，
      應不生給付不能之問題，原審疏未注意及此，遽認兩造間就系爭房屋之買賣契
      約，已因不可歸責於上訴人之事由致給付不能而當然歸於消滅，尚欠允洽。上
      訴論旨，指摘原判決為不當，聲明廢棄，非無理由。」等情，而本件判決第二
      審法院認定事實為上訴人（即出賣人）通知於八十年六月三十日交屋時，系爭
      房屋無對外出入通道，致無法為通常之使用，不能達被上訴人（即買受人）所
      購該房屋供住家使用之通常使用目的，難認上訴人之給付已依債務本旨為之。
      是在買賣標的物為房屋時，屬於特定物之買賣，縱有無法對外出入之問題，亦
      僅屬是否構成物之瑕疵與不完全給付，而非出賣人無法履行其依民法第三百四
      十八條第一項所負交付與移轉所有權之義務。
    3.綜上所述，依最高法院前述見解認為，不完全給付應視其是否能補正，分別類
      推適用給付不能或給付遲延之規定。
（三）經查，系爭車位土地預定買賣契約書第一條預定買賣土地標示，已將買賣標的
      物土地部分標示為「Ａ區地下第三層（Ｂ３）第十五號停車位及附屬車道等設
      施之建物基地持分面積」，另於車位建物預定買賣契約第一條預定買賣汽車車
      位標示則約定買賣標的物建物部分為「Ａ區地下第三層（Ｂ３）第十五號共計
      壹位之停車位及附屬車道等設施（位置詳如附件一）」，所指附件一自原告九
      十年二月九日言詞辯論狀(二)暨陳報狀所提出地下層車位位置圖觀之，業將系爭
      停車位坐落位置、編號記載詳細，就此被告亦於八十九年十一月六日言詞辯論
      期日表示：「買賣契約書有附圖：：：車位部分是分管的特定位置：：：車位
      的特定位置是由被告決定，原告於訂約時決定其欲購買哪一個使用位置：：：
      」等語甚詳，顯然，系爭停車位之買賣屬於特定物買賣，被告辯稱：系爭停車
      位倘位置相當，與停車場內其他車位使用功能並無不同，非不得視為種類買賣
      等語，尚不足取。
（四）再者，原告主張其當初所欲購買之車位係具有合法使用執照之法定停車位乙節
      ，並未見被告否認，被告辯稱：停車位非供人居住，停車場內由各車位買受人
      分管使用，位置好壞差異不大，具有可替代性，故系爭停車位縱使不符原告當
      初承買核准停車位之動機，被告亦僅負買賣標的物之瑕疵擔保責任，惟其瑕疵
      並非重大，絲毫不影響契約預定之效用等語，是可見兩造對於系爭停車位應係
      具有合法使用執照之法定停車空間等目的、內容，顯不爭執。
（五）兩造在本院九十年三月五日言詞辯論期日均陳稱：「原告所買之車位是圖說編
      號二十八、二十九的車位。」等語，該圖說即為八十二年使字第一三六一號使
      用執照、七十九年建字第一二三號建築執照地下三層平面圖所示編號二十八、
      二十九號停車位左右之範圍，有該等圖說附於台北縣政府九十年一月八日九十
      北府工使字第○○八八八二號函可參。又被告亦自陳：(1)系爭停車位原為被告
      申請台北縣政府七十九年五月二日核准建字第一二三號建築執照停車場設計
      圖上所規劃之車位（無須劃定停車格），惟竣工後因法令變更受限，未得列入
      使照核准之竣工圖上之停車位（詳見被告八十九年九月六日答辯狀）等語；(2)
      系爭停車位其位置在七十九建字第一二三號建造執照地下三層平面圖規劃之防
      空避難室兼停車場內（未劃停車格），嗣因申請使用執照必須標出停車格，致
      使八十二年使字第一三六一號使用執照竣工圖核准車位遭減縮，不若當初規劃
      車位之多，惟點交原告分管使用之車位仍在同棟大樓Ｂ３同一停車空間、同一
      位置上，僅能列入增設停車位，非屬使用執照核准之停車位，編號為一一二號
      （詳見被告九十年二月十三日陳述意見狀）等語。此與台北縣政府九十一年一
      月二十五日北府工施字第○九一○○四七五一三號函說明二函覆本院所稱：「
      查貴院附送之圖示查對竣工圖Ａ至Ｅ棟地下三層平面圖二十八—三十七間位置
      係屬Ａ區防空避難室（兼停車空間），所劃設之停車位係取得使照（即使用執
      照）後自行劃設之停車位，非原使照竣工圖核准之停車空間：：：」等語相符
      ，另外，台北縣政府九十一年四月十七日北府工使字第○九一○一四四七九○
      號函說明二亦載：「本案前經本府工務局九十一年四月二日現場勘查，經查旨
      開區間領有本府工務局核發八二店使字第一三六一號使用執照，其地下三層原
      核准用途為防空避難室（兼停車空間）。經現場核對使用執照卷內平面圖，發
      現現況於領得使用執照後增設十位車位（編號：九十八號至一一四號），另將
      原核准車位（編號：一五七號）取消變更為車道等情事。」等語，系爭車位編
      號為一一二號，即在此函文所指增設之停車位，且該函說明四更指明：「綜上
      所述，該區間增設之停車位及擅自將原核准車位（編號：一五七號）取消變更
      為車道等情事：：：依據內政部八十二年一月十八日台八二內營字第八一○六
      三一三號函所釋示，業已違反建築法第七十三條規定，本府將另函飭恢復原核
      准之標準單位，如未恢復原核准之標準單位：：：本府將依同法第九十條規定
      辦理。」等情，堪認系爭停車位並非原使用執照竣工圖所載停車空間，係被告
      在領得使用執照後增設之停車位，有遭主管機關即台北縣政府依建築法第七十
      三條規定：「建築物非經領得使用執照，不准接水、接電、或申請營業登記及
      使用；非經領得變更使用執照，不得變更其使用。」、第九十條規定：「違反
      第七十三條後段規定擅自變更使用者，處建築物所有權人或使用人新台幣六萬
      元以上三十萬元以下罰鍰，並勒令停止使用。得以補辦手續者，令其限期補辦
      手續，不停止使用或逾期不補辦者得連續處罰。前項擅自變更使用之建築物，
      有第五十八條所定各款情事之一者，停止供水、供電或封閉、強制拆除。」，
      勒令停止使用、強制拆除之虞，顯已欠缺原告購買系爭停車位應具有合法使用
      執照之法定停車空間之目的，被告所為停車位交付，並未依債務本旨給付，亦
      堪認定。
（六）自前所述，系爭停車位所具備之情狀，因屬不可補正（無法取得使用執照），
      原告自得依據上述最高法院見解，類推適用給付不能、民法第二百五十六條規
      定解除契約。
四、然而，原告所為解除契約之意思表示並不發生效力：
（一）按「解除權之行使，應向他方當事人以意思表示為之。契約當事人之一方有數
      人者，前項意思表示，應由其全體或向其全體為之。」，民法第二百五十八條
      定有明文。蓋解除權為形成權，其行使應由有解除權之一方當事人以意思表示
      為之，方發生效力，且若契約當事人一方有數人時，應由其全體或向其全體為
      之。
（二）原告有買受系爭停車位所在之房屋，已經被告在本院八十九年十一月六日言詞
      辯論期日陳述明確，且為原告所不爭執。而觀諸原告與土地部分出賣人王純俊
      在車位土地預定買賣契約書第十一條約定：「本買賣契約書與雙方所訂之Ａ區
      Ａ２棟第三樓之〔房屋預定買賣契約書〕、〔土地預定買賣契約書〕及〔車位
      建物預定買賣契約書〕和本約有不可分之連帶關係：：：」之內容，及兩造在
      車位建物預定買賣契約書第八條亦約定：「本買賣契約書與雙方所訂之Ａ區Ａ
      ２棟第三樓之〔房屋預定買賣契約書〕、〔土地預定買賣契約書〕及〔車位土
      地預定買賣契約書〕和本約有不可分之連帶關係：：：」等語，顯見兩造、王
      純俊已考量房屋、土地與停車位在利用上之依存關係，基此觀點，應認系爭停
      車位買賣契約與房屋、土地預定買賣契約，彼此具有不可分離之關係，性質上
      屬聯立契約，故被告關於系爭停車位雖有不完全給付情事，但原告仍不得僅就
      系爭買賣契約之停車位部分，行使解除權。
（三）況且，依原告所提存證信函所載收件人、律師函之受文者所示，原告所為催告
      、解除契約之意思表示均係向被告送達，有存證信函、律師函可稽；然如二所
      述，系爭停車位土地部分，買賣契約當事人為原告、王純俊，原告倘欲解除契
      約，參酌上開(一)所載法條規定意旨，亦可推知，在數個契約聯立、不可分情形
      ，解除權之行使應對各契約當事人為之始發生效力，因此，原告自應同時對系
      爭停車位建物部分出賣人即被告、土地部分出賣人王純俊為解除之意思表示方
      可。茲既原告僅對被告為解除之意思表示，就系爭停車位土地、建物買賣契約
      聯立情事而言，並不發生效力。
五、綜上所述，系爭買賣契約未經合法解除，則原告本於民法第二百五十九條規定請
    求被告返還價金一百五十萬元及自受領時即八十三年三月十六日起至清償日止，
    按年息百分之五計算之利息，為無理由，應予駁回。原告之訴既經駁回，則其假
    執行之聲請即失所附麗，應併予駁回。
六、因本件事證已臻明確，兩造其餘主張陳述及所提之證據，經審酌與本院上開論斷
    結果無違，爰不予一一贅述。
七、結論：
    本件原告之訴為無理由，依民事訴訟法第七十八條，判決如主文。
中　　　華　　　民　　　國　　九十一　　年　　　六　　　月　　　六　　　日
　　　　　　　　　　　　　　　民事第三庭法　　　官　賴錦華
右為正本係照原本作成
如對本判決上訴，須於判決送達後廿日內向本院提出上訴狀
中　　　華　　　民　　　國　　九十一　　年　　　六　　　月　　　十　　　日
　　　　　　　　　　　　　　　　　　　　法院書記官　葛映嵐
